【裁判字號】    88,家簡上,3
【裁判日期】    890518
【裁判案由】    回復繼承權
【裁判全文】
臺灣高雄地方法院民事判決  八十八年度家簡上字第三號
    上  訴  人  甲○○
    被上訴人    乙○○○
右當事人間請求回復繼承權事件，上訴人對於中華民國八十八年八月二十六日本院八
十八年度岡家簡字第一號第一審判決提起上訴，本院判決如左：
    主  文
上訴駁回。
第二審訴訟費用由上訴人負擔。
    事  實
甲、上訴人方面：
一、聲明：求為判決原判決廢棄。被上訴人在第一審之訴駁回。
二、陳述：除與原審判決書所載者相同茲予引用外，補稱：
      被上訴人雖為亡父之養女，惟被上訴人在亡父在世時不孝順亡父，且拒絕繳納
      亡父之喪葬費用，又拒絕分擔養母即上訴人之母之扶養費，故被上訴人無權請
      求繼承被繼承人即亡父之遺產。
三、證據：除援用原審之立證方法外，並提出林吉六之喪葬支出費用收據十張。
乙、被上訴人方面：
一、聲明：求為判決駁回上訴，第二審訴訟費用由上訴人負擔。
二、陳述：除與原審判決書所載者相同茲予引用外，補稱：
    被繼承人林吉六生前即有大批土地贈與上訴人及其他繼承人，以致繼承開始時，
    所遺留之土地大幅減少，被上訴人請求上訴人塗銷系爭土地之繼承登記，係主張
    被上訴人應有之繼承權免受上訴人之侵害。
三、證據：援用原審之立證方法。
      理    由
一、被上訴人起訴主張：二造之被繼承人林吉六於民國八十七年六月十五日死亡，遺
    有坐落高雄縣梓官鄉○○段二００之七號，農牧用地︵原判決誤載為田地︶，面
    積一０九八平方公尺，所有權應有部分三分之一之土地一筆（以下簡稱系爭土地
    ）。被上訴人係其養女，依法就上開土地有繼承權，惟上訴人竟向地政機關隱瞞
    被上訴人有繼承權之事實，使為錯誤之繼承登記，而於八十七年九月二十九日將
    系爭土地登記為上訴人所有，顯已侵害被上訴人之繼承權，爰依繼承回復請求權
    之規定，請求上訴人塗銷上開繼承登記。
二、上訴人則辯稱：被上訴人雖為養女，但於被繼承人林吉六生前即未奉養之，且拒
    絕負擔喪葬費用，繼承權應已喪失，若被上訴人同意分擔林吉六之喪葬費用，並
    負擔被上訴人養母每月五千元之扶養費用，上訴人便同意塗銷系爭土地之繼承登
    記，並按被上訴人之應繼分共同辦理繼承登記。
三、經查，被上訴人主張其養父即被繼承人林吉六於八十七年六月十五日死亡，遺有
    系爭土地一筆，上訴人夥同其他繼承人林同勝隱瞞被上訴人為共同繼承人之事實
    ，向地政機關辦理由上訴人一人繼承之繼承登記，而於八十七年九月二十九日，
    取得林吉六遺留系爭土地之所有權應有部分三分之一之全部等事實，業據被上訴
    人提出戶籍謄本三份、土地登記謄本二份為證，核與原審依職權向地政機關調閱
    系爭土地之繼承登記案卷一份所載情節相符，有該繼承登記案卷影本一份在卷可
    查，且為上訴人所不爭執，足堪信為真實。
四、上訴人雖以前詞置辯，被上訴人並自認未分擔喪葬費用及養母之生活費用，惟查
    被上訴人於林吉六死亡後，拒絕與其他共同繼承人分擔林吉六之喪葬費用及養母
    即林吉六配偶之生活扶養用等事由，核與民法第一千一百四十五條第一項所列各
    款繼承人喪失繼承權之法定事由不符，被上訴人並未因此喪失繼承權，且上訴人
    復無法舉證證明被上訴人於林吉六生前曾因侮辱或重大虐待林吉六行為，遭林吉
    六表示其不得繼承遺產等事實，故被上訴人係被繼承人林吉六之合法繼承人一節
    堪予認定。上訴人辯稱被上訴人不得共同繼承系爭土地云云，不足採信。
五、按「養子女與養父母之關係，除法律另有規定外，與婚生子女同」，又「遺產繼
    承人除配偶外，依作列順序定之：一直系血親卑親屬。二、...       」，民法
    第一千零七十七條、第一千一百三十八條分別定有明文。系爭土地為被繼承人林
    吉六之遺產，已如前述，則被上訴人係林吉六之養女，依前開規定，自有與上訴
    人甲○○及其他繼承人共同繼承系爭土地之權利。甲○○就系爭土地辦理一人單
    獨繼承之繼承登記，顯然侵害被上訴人之繼承權，被上訴人依民法第一千一百四
    十六條之規定，請求塗銷上訴人於八十七年九月二十九日就系爭土地所為之所有
    權繼承登記，核屬正當，應予准許。原審為上訴人敗訴之判決，並無不合。上訴
    意旨指摘原判決不當，求與廢棄改判為無理由，應予駁回。
六、據上論結，本件上訴為無理由，依民事訴訟法第四百三十六條之一第三項、第四
    百四十九條第一項、第七十八，判決如主文。
中      華      民      國    八十九    年      五      月      十八    日
                              臺灣高雄地方法院民事第六庭
~B審判長法官  陳明富
~B法      官  吳進寶
~B法      官  吳文婷
右為正本係照原本作成。
本判決不得上訴。
中      華      民      國    八十九    年      五      月      十八    日
~B法院書記官  王少玲


司法院資訊處製作；財團法人民間司法改革基金會備份。
